【裁判字號】    92,訴,2474
【裁判日期】    921210
【裁判案由】    清償借款
【裁判全文】
臺灣臺中地方法院民事判決  九十二年度訴字第二四七四號
    原      告  三信商業銀行股份有限公司
    法定代理人  甲○○
    訴訟代理人  戊○○
    被      告  乙○○
                丙○○
                丁○○
當事人間給付借款事件，本院於九十二年十一月二十六日言詞辯論終結，判決如下：
    主      文
被告應連帶給付原告新台幣貳佰壹拾萬捌仟佰壹拾玖元，其中(1)新台幣壹佰伍拾玖
萬肆仟陸佰陸拾肆元、(2)新台幣伍拾壹萬仟陸佰伍拾伍元，均自民國九十二年三月
十八日起至清償日止，按年息百分之(1)七．二四、(2)七．九九計算之利息，並自(1)民
國九十二年三月十八日、(2)九十二年三月二十九日起均至清償日止，按上開利率百分
之二十計付違約金。
訴訟費用由被告連帶負擔。
本判決於原告以新台幣柒拾萬零仟元為被告供擔保後，得假執行。
    事      實
甲、原告方面：
一、聲明：除假執行擔保金額外，如主文所示。
二、陳述：被告乙○○於民國八十九年九月五日邀被告丙○○、丁○○為連帶保證人
    ，向原告借用新台幣（下同）四百一十五萬元，其中(1)三百一十五萬元、(2)一百
    萬元，到期日均為九十六年九月五日，約定利息按年息百分之(1)七．五、(2)八．
    七五計算，並隨原告銀行之基本放款利率變動而機動調整，另逾期清償在六個月
    以內者，按上開利率百分之十，超過六個月者，超過部份按上開利率百分之二十
    計付違約金，並約定第一期至第十二期每月只付利息不還本金，第十三期起每月
    攤還本金一萬四千元，餘本金到期還清，如一次不履行即喪失期限利益，全部借
    款視同全部到期，詎本件債務自九十年四月五日起即未依約繳息，屢向被告催討
    ，均置之不理，經聲請鈞院強制執行，受償部分金額，尚有如聲明所示之金額迄
    未清償，為此依消費借貸及連帶保證契約提起本件訴訟。
三、證據：提出借據及對外催收款項明細帳各二份、強制執行計算書分配表一份、約
    定書三份、放款放出傳票二紙、轉帳貸方傳票二紙、放款帳卡明細單二紙為證。
乙、被告方面：
壹、被告乙○○部分：
    被告乙○○未於最後言詞辯論期日到場，惟據其亦先前聲明、陳述如左：
一、聲明：駁回原告之訴。
二、陳述：
（一）對於系爭借款之借據二份是伊簽名，並不爭執。
（二）伊是原告銀行之長期客戶，原告銀行之經理張啟深為了要處理呆帳問題，商請
      伊標買法院之法拍屋，還要伊簽二份系爭借據，金額合計四百一十五萬元，他
      們表示標買之後會自行處理出售房屋，伊標買之金額為四百五十萬元，這個金
      額係原告之行員拿去繳給法院，後來他們表示貸款只能貸到四百一十五萬元，
      後來原告還將差額三十五萬元從伊帳戶私人款項中轉帳出去，沒有經過伊之同
      意。原告銀行當初用伊名義標買法院之法拍屋，後來又催伊繳交利息，伊拒絕
      繳付，所以原告銀行又聲請拍賣伊名下之系爭房屋，已經拍定。
（三）原告銀行在起訴狀表示本件債務是八十九年九月份借款，但約定書是在八十九
      年五月四日寫的，顯然是原告之行員預先設好的圈套，伊當初有繳了幾期利息
      ，後來原告方面遲遲不將系爭房屋賣出，增加伊利息之負擔，所以伊就不再繳
      利息了。
三、證據：提出鈞院囑託塗銷查封及抵押登記函一件、不動產權利移轉證書一紙、鈞
    院證明書一份、執行命令一紙、約定書一紙為證。並聲請問證人張啟深。
貳、被告丙○○部分：
    被告丙○○未於最後言詞辯論期日到場，惟據其亦先前聲明、陳述如左：
一、聲明：駁回原告之訴。
二、陳述：
（一）伊有當本件債務之連帶保證人，系爭約定書及借據都是伊簽的。
（二）伊係因原告銀行經理張啟深向伊表示要標下系爭房屋，嗣後出售賺取差額，因
      伊係原告銀行之長期往來客戶，由伊當保證人時，張啟深可以把借款貸高一點
      ，伊祇是純粹幫忙，沒有得任何好處。
參、被告丁○○部分：
    被告丁○○未於言詞辯論期日到場，亦未提出書狀作何聲明或陳述。
    理      由
甲、程序方面：
    本件被告均未於最後言詞辯論期日到場，核無民事訴訟法第三百八十六條所列各
    款情形，應依原告之聲請，由其一造辯論而為判決。
乙、得心證之理由：
一、本件原告主張：被告乙○○於八十九年九月五日邀被告丙○○、丁○○為連帶保
    證人，於民國向原告借用四百一十五萬元，其中(1)三百一十五萬元、(2)一百萬元
    ，到期日均為九十六年九月五日，約定利息按年息百分之(1)七．五、(2)八．七五
    計算，並隨原告銀行之基本放款利率變動而機動調整，另逾期清償在六個月以內
    者，按上開利率百分之十，超過六個月者，超過部份按上開利率百分之二十計付
    違約金，並約定第一期至第十二期每月只付利息不還本金，第十三期起每月攤還
    本金一萬四千元，餘本金到期還清，如一次不履行即喪失期限利益，全部借款視
    同全部到期，詎本件債務自九十年四月五日起即未依約繳息，屢向被告催討，均
    置之不理，經聲請鈞院強制執行，受償部分金額，尚有如聲明所示之金額迄未清
    償之事實，已據其提出借據及對外催收款項明細帳各二份、強制執行計算書分配
    表一份、約定書三份、放款放出傳票二紙、轉帳貸方傳票二紙、放款帳卡明細單
    二紙為證，核屬相符，自堪信為真實。
二、被告乙○○、丙○○雖均辯稱：渠等係因原告銀行經理張啟深向伊表示要標下系
    爭法拍屋，嗣後出售賺取差額，因渠等係原告銀行之長期往來客戶，才予以幫忙
    ，而有系爭之借款云云，此為原告所否認，經查，證人張啟深於本院訊問時證稱
    ：被告三人均是伊在銀行時認識的，被告丙○○是原告銀行之客戶，他是經營紡
    織用紙筒的生產事業，公司名稱實韻公司，乙○○是他建設部門之職員，賴春惠
    是他的會計人員，他們標買之法拍屋是訴外人丙○○所建，並用訴外人盧其政（
    即原告丙○○之姪子）向原告銀行貸款，後來因為無法繳款以致遭原告銀行聲請
    法院拍賣，後來他們以被告乙○○之名義以該標得之系爭房屋辦理融資，伊並無
    要求他們幫忙標買系爭房屋賺取差價等語在卷，參酌原告既將系爭借款撥入被告
    乙○○之帳戶內，原告又將差額三十五萬元從告乙○○所帳戶私人款項中轉帳出
    去，被告乙○○亦有繳付幾期利息之情，此亦為被告乙○○所自認，而被告對於
    其主張前揭有利於己之事實，復未舉證以實其說，即難認定被告所辯本件僅是純
    粹幫忙性質乙節為真實。又被告乙○○雖辯稱：原告銀行在起訴狀表示本件債務
    是八十九年九月份借款，但約定書是在八十九年五月四日寫的，顯然是原告之行
    員預先設好的圈套云云，然查，銀行約定書寫於借款之前，以求放款擔保手續之
    完備，實不足異，是被告乙○○所辯亦非可取。
三、從而，原告依消費借貸及連帶保證契約請求被告連帶給付借款二百一十萬八千三
    百一十九元，其中(1)一百五十九萬四千六百六十四元、(2)五十一萬三千六百五十
    五元，均自九十二年三月十八日起至清償日止，按年息百分之(1)七．二四、(2)七
    ．九九計算之利息，並自(1)九十二年三月十八日、(2)九十二年三月二十九日起均
    至清償日止，按上開利率百分之二十計付違約金，金為有理由，應予准許。
丙、假執行之宣告：
    原告陳明願供擔保，請求宣告假執行，核無不合，茲酌定擔保金額，予以准許。
丁、結論：
    本件原告之訴為有理由，依民事訴訟法第三百八十五條第一項前段、第八十五條
    第二項、第三百九十條第二項，判決如主文。
中      華      民      國    九十二    年     十二     月     十       日
                              臺灣臺中地方法院民事第三庭
~B法      官 張國華
正本係照原本作成
如對本判決上訴，須於判決送達後廿日內向本院提出上訴狀
中      華      民      國    九十二    年     十二     月     十二      日
~B法院書記官


司法院資訊處製作；財團法人民間司法改革基金會備份。
